臺灣高雄地方法院民事裁定
109年度消債更字第197號
聲  請  人  蔡則嫻（原名蔡明穗）
0000000000000000

0000000000000000

0000000000000000

代  理  人  田杰弘律師
上列當事人因消費者債務清理事件聲請更生，本院裁定如下：
    主  文
聲請人蔡則嫻（原名蔡明穗）自中華民國一百零九年九月二十二
日下午四時起開始更生程序。
命司法事務官進行本件更生程序。
    理  由
一、聲請意旨略以：伊無力清償債務，曾於民國109年4月6日向
    本院聲請調解債務清償方案，惟調解不成立。又伊未經法院
    裁定開始清算程序或宣告破產，爰聲請更生等語。
二、按債務人不能清償債務或有不能清償之虞者，得依本條例所
    定更生或清算程序，清理其債務。債務人無擔保或無優先權
    之本金及利息債務總額未逾新臺幣（下同）12,000,000元者
    ，於法院裁定開始清算程序或宣告破產前，得向法院聲請更
    生。法院開始更生程序之裁定，應載明其年、月、日、時，
    並即時發生效力。法院裁定開始更生或清算程序後，得命司
    法事務官進行更生或清算程序，必要時得選任律師、會計師
    或其他適當之自然人或法人一人為監督人或管理人。消費者
    債務清理條例（下稱消債條例）第3條、第42條第1項、第45
    條第1項及第16條第1項分別定有明文。
三、經查：
  ㈠聲請人前於109年4月6日向本院聲請調解債務清償方案，經本
    院109年度司消債調字第188號受理，於同年5月11日調解不
    成立，聲請人並於同日以言詞聲請更生等情，業經本院調閱
    上開調解卷宗核閱無訛，並有調解程序筆錄可參（見司消債
    調卷第79頁），是以依消費者債務清理條例施行細則第44條
    之3規定，聲請人於前置調解不成立後聲請更生，應屬合法
    。
  ㈡次查，聲請人於107年及108年度申報所得各為48,544元、93,
    351元（均為安麗日用品股份有限公司所得），然其自陳向
    本院聲請更生前2年內另有擔任管家之所得每月約12,000元
    ，名下無財產，勞工保險於94年4月8日退保，另有友邦人壽
    1張保單解約金27,314元。又聲請人自陳擔任管家，雇主係
    朋友介紹之一般家庭，每月收入約為15,000元至20,000元，
    領現，聲請人亦為安麗日用品股份有限公司之傳銷商，據安
    麗日用品公司函覆其107年12月至109年5月共領取執行業務
    所得118,978元，平均每月為6,610元（計算式：118,978÷18
    ＝6,610，小數點以下四捨五入；下同）；聲請人於100年3月
    間離婚，依離婚協議書所載：「2名子女監護權由母（即聲
    請人）及父（即前配偶鄭世敏）共同監護。每月2名子女的
    教育費及生活費20,000元，目前薪資僅能先給付10,000元，
    願隨薪資調整提高生活費之給付，國中至大學學費之負擔。
    」，聲請人則陳稱前配偶107年3月起迄今每月給付10,000元
    ，前領取106年度租金補助（自106年12月至107年11月止）
    每月3,200元，未領取社會局補助等情，有財產及收入狀況
    說明書（司消債調卷第3頁）、戶籍謄本（司消債調卷第6頁
    ）、財團法人金融聯合徵信中心前置協商專用債權人清冊（
    司消債調卷第8至9頁）、信用報告（司消債調卷第11頁）、
    財政部高雄國稅局107年及108年度綜合所得稅各類所得資料
    清單及總歸戶財產查詢清單（司消債調卷第12至13頁、本案
    卷第35頁）、收入切結書（司消債調卷第16頁）、勞工保險
    被保險人投保資料表（司消債調卷第17頁）、中低收入戶證
    明書（司消債調卷第19頁）、高雄市政府社會局社會福利資
    訊料查詢表（本案卷第15至18頁）、高雄市政府都市發展局
    函（本案卷第27至28頁）、安麗日用品股份有限公司陳報狀
    （本案卷第30頁）、債權人清冊（本案卷第34頁）、存摺（
    本案卷第36至46頁）、商業保險投保資料查詢結果表（本案
    卷第55頁）、離婚協議書（本案卷第62頁）、友邦人壽保險
    股份有限公司函（本案卷第76頁）在卷可參。故本院審酌上
    情，認為核算聲請人目前償債能力之基礎以自陳擔任管家之
    每月所得平均17,500元，加計安麗日用品公司執行業務所得
    6,610元及前配偶給付10,000元，合計34,110元為基準。
  ㈢關於聲請人個人日常必要支出部分，按債務人必要生活費用
    ，以最近1年衛生福利部或直轄市政府所公告當地區每人每
    月最低生活費1.2倍定之，消債條例第64條之2第1項定有明
    文。查衛福部社會司所公告109年度高雄市最低生活費為13,
    099元，其1.2倍為15,719元，又該最低生活費用之標準，係
    照當地最近1年平均每人消費支出60％訂定，依其基準之家庭
    收支調查報告調查表格式所示有關經常性支出之調查項目，
    包括利息支出、食品、衣著、房租及水費、電費、醫療保健
    、交通、娛樂、教育等，已涵蓋聲請人所陳報之支出項目；
    因聲請人自陳與子女、母親及弟弟一家人共同居住於娘家，
    娘家屋主為弟弟，伊負擔水電瓦斯費等語（本案卷第33頁）
    ，故於計算聲請人個人每月必要生活費時，即應自前開已包
    括聲請人居住費用在內，扣除相當於房租支出所佔比例約24
    .36%，避免重複計列費用，則扣除居住費用後，聲請人每月
    必要生活費為11,890元【計算式：15,719－（15,719×24.36%
    ）＝11,890】。
  ㈣至扶養費支出部分，聲請人主張扶養2名未成年子女，每月扶
    養費各8,300元。經查，聲請人與前配偶鄭世敏育有之長子
    鄭○臨係90年10月生，現就讀中華藝校，勞工保險於109年7
    月19日退保，107年及108年度申報所得各為560元、0元，次
    子鄭○賦係93年3月生，現就讀鳳山商工，未投保勞工保險，
    107年及108年度申報所得各為0元、800元，2名子女名下均
    無財產、均未領取社會局補助，領取財團法人臺北市李楊月
    桃教育基金會獎助學金補助每月共6,600元等情，有戶籍謄
    本、所得資料及財產查詢清單、稅務電子閘門財產所得調件
    明細表、存摺、高雄市政府社會局社會福利資訊料查詢表、
    勞工保險被保險人投保資料表、學生證、學雜費繳費收據、
    財團法人臺北市李楊月桃教育基金會函在卷可稽（司消債調
    卷第6頁、本案卷第19至26頁、本案卷第48至49頁、本案卷
    第53至54頁、本案卷第56至61頁、本案卷第68至69頁），是
    聲請人之子女均未成年、名下復無財產，客觀上尚需受扶養
    ；扶養費用數額部分，按受扶養者之必要生活費用，準用第
    1項規定計算基準數額，並依債務人依法應負擔扶養義務之
    比例認定之，消債條例第64條之2第2項亦有明定。本院考量
    聲請人自陳與子女同住於娘家之弟弟名下房屋，無房屋費用
    支出，是應自其必要生活費用中扣除相當於房租支出所佔比
    例（109年度高雄市每人每月不含房屋支出之必要生活費11,
    890元）；又聲請人之前配偶依離婚協議書約定每月給付10,
    000元已計入聲請人之收入，故2名子女每人每月必要生活費
    11,890元，扣除李楊月桃教育基金會獎助學金補助共6,600
    元後，差額由聲請人負擔即為17,180元（計算式：11,890×2
    －6,600＝17,180），而聲請人主張每月支出扶養費共16,600
    元，低於本院計算之基準，係屬合理。
  ㈤綜上所述，以聲請人現每月收入34,110元為其償債能力基準
    ，扣除個人必要生活費11,890元及扶養費16,600元後，餘5,
    620元，而聲請人目前負債總額為1,517,432元（參司消債調
    卷第27頁以下，包含：遠東銀行、凱基銀行、富邦資產公司
    、新加坡商艾星國際公司、滙誠第一資產公司、滙誠第二資
    產公司），扣除友邦人壽保險解約金27,314元，以聲請人每
    月所餘按月攤還結果，需約22年【計算式：（1,517,432－27
    ,314）÷5,620÷12≒22.1】始能清償完畢，應認其已不能清償
    債務。此外，聲請人無擔保或無優先權之債務總額未逾12,0
    00,000元，且無消債條例第6條第3項、第8條或第46條各款
    所定駁回更生聲請之事由存在，則聲請人聲請更生為有理由
    ，應予准許，爰命司法事務官進行本件更生程序。
四、依消債條例第11條第1項、第45條第1項，裁定如主文。
中　　華　　民　　國　　109 　年　　9 　　月　　22　　日
                  民事庭　法　官  　賴寶合
以上正本係照原本作成。
本裁定不得抗告。
中　　華　　民　　國　　109 　年　　9 　　月　　22　　日
                          書記官    胡美儀